臺灣臺北地方法院民事判決
111年度訴字第1949號
原      告  良京實業股份有限公司

法定代理人  平川秀一郎



訴訟代理人  林家宇  
被      告  林克隆  
上列當事人間請求清償借款事件，本院於民國111 年5 月27日言
詞辯論終結，判決如下：
    主  文
被告應給付原告新臺幣壹拾捌萬零參佰貳拾陸元，及自民國九十
六年八月二十七日起至清償日止，按年利率百分之十二點一計算
之利息，並自民國九十六年九月二十八日起至清償日止，逾期在
六個月以內者，按上開利率百分之十，逾期超過六個月以上部分
，按上開利率百分之二十計算之違約金。但自民國一百零三年五
月十八日起，每次違約狀態最高連續收取期數為九期。
被告應給付原告新臺幣參拾伍萬貳仟壹佰參拾玖元，及其中新臺
幣參拾萬陸仟伍佰陸拾捌元自民國九十五年八月二十六日起至清
償日止，按年利率百分之十三點零四二計算之利息，自民國九十
五年八月二十六日起至清償日止，按上開利率百分之二十計算之
違約金。但自民國一百零三年五月十八日起，每次違約狀態最高
連續收取期數為九期。
訴訟費用由被告負擔。
    事實及理由
壹、程序部分：
    本件被告經合法通知，無正當理由，未於言詞辯論期日到場
    ，且核無民事訴訟法第386 條所列各款情形，爰依原告之聲
    請，由其一造辯論而為判決。
貳、實體方面：
一、原告主張：
　㈠被告前向訴外人臺東區中小企業銀行股份有限公司（下稱臺
    東企銀）申請借用貸款新臺幣（下同）21萬元，約定利息為
    年息12.1 ％，並自民國93年10月22日起，以每一個月為一期
    ，共分60期，按期平均攤還本息，逾期交付時，逾期未超過
    6 個月者，按約定應適用利率一成加付違約金，逾期超過6 
    個月者，就超過部分按約定應適用利率二成加付違約金，如
    不依約清償本金或利息時，即喪失期限利益，其債務視為全
    部到期。詎被告嗣未依約清償，依約其上開所有債務均喪失
    期限利益，視為全部到期，被告尚欠18萬0,326 元，及自96
    年8 月27日起至清償日止，按年息12.1％計算之利息，並自9
    6年9 月28日起至清償日止，逾期在6 個月以內者，按上開
    利率10％，逾期超過6 個月以上部分，按上開利率20％計算之
    違約金。又臺東企銀已於98年8 月27日將上開債權讓與原告
    ，並依修正前金融機構合併法第15條第1 項第1 款及第18條
    第3 項規定，以登報公告方式為債權讓與之通知，原告自為
    本件之債權人。
　㈡又被告前向訴外人慶豐商業銀行股份有限公司（下稱慶豐銀
    行）申請個人信用貸款，借款33萬元，約定借款期間自94年
    3 月28日起至99年3 月28日止，自借款日起以一個月為一期
    ，共分60期，借款利率前3 期按週年利率3 ％固定計息，期
    滿後按慶豐銀行放款基準利率加週年利率8.75％計息（現合
    計為13.042％），被告應按期攤還本息；並約定如未依約攤
    還本息，逾期在6 個月內按上開利率10％，逾期超過6 個月
    部分按上開利率20％計付違約金，如有一期未如期清償，視
    為全部到期。詎被告嗣未依約繳款，債務視為全部到期，尚
    欠慶豐銀行35萬2,139 元，及本金30萬6,568 元自95年8月2
    6日起按上開約定利率計算之利息及違約金未清償。嗣慶豐
    銀行於95年8 月25日將上開債權讓與予慶銀資產管理股份有
    限公司，慶銀資產管理股份有限公司復於98年3 月31日將該
    債權讓與原告，並依民法第297 條規定，以登報公告方式為
    債權讓與之通知，原告自為本件之債權人。
　㈢綜上，原告為本件前述二筆消費借款債權之債權人，原告爰
    依消費借貸及債權讓與之法律關係，請求被告返還借款本息
    與違約金，並聲明：如主文第1 項及第2 項所示。
二、被告經合法通知，未於言詞辯論期日到場，亦未提出書狀作
    何聲明或陳述。
三、經查：
  ㈠原告主張之前揭事實，業據其提出與所述相符之臺東企銀授
    信約定書、債權讓與證明書、分攤表、債權讓與公告、貸款
    契約、慶豐銀行交易明細查詢、慶豐銀行放款基準利率歷次
    調整明細表、債權本金餘額明細表、良京實業股份有限公司
    催告函等件影本為證，原告並於言詞辯論期日提出上開各文
    件原本，經本院核閱無誤後發還原告。又被告已於相當時期
    受合法之通知，既未於言詞辯論期日到場陳述意見，亦未提
    出書狀加以爭執，本院審酌前揭書證，堪認原告之主張為真
    實。
　㈡違約金部分：
  1.依系爭約定書簽訂時所適用之92年1月22日修正公布之消費
    者保護法（下稱消保法）第17條第1項、第4項規定：「中央
    主管機關得選擇特定行業，公告規定其定型化契約應記載或
    不得記載之事項。」、「中央主管機關公告應記載之事項，
    雖未記載於定型化契約，仍構成契約內容」。金融監督管理
    委員會據此於102 年11月18日訂定發布「消費性無擔保貸款
    定型化契約應記載事項」（下稱貸款契約應記載事項），並
    訂於103年5月18日生效，其中第7條第1項、第2項規定：「
    借款人如遲延還本或付息時，以本金自到期日起，照應還本
    金金額，並按原借款利率計算遲延期間之遲延利息者為限，
    金融機構始得收取違約金。金融機構依前項約定收取違約金
    時，其收取方式應依下列方式擇一於契約中約定：㈠逾期6個
    月以內者，按原借款利率之10%，逾期超過6個月部分，按原
    借款利率之20%，按期計收違約金，每次違約狀態最高連續
    收取期數為9期。㈡每期採固定金額計收違約金者，每次違約
    狀態最高連續收取期數為3期。」，就按期計收之違約金設
    有最高連續收取期數之限制。
  2.經查，本件授信約定書、貸款契約均約定，被告如遲延還本
    或付息時，本金自到期日起，利息自約定繳息日起，除按各
    借款約定利率計算外，逾期在6個月以內部分，按前開約定
    利率10%，逾期超過6個月部分，按前開約定利率20%計付違
    約金，未就每次違約狀態之違約金最高連續收取期數為限制
    。惟依修正前消保法第17條第1項、第4項規定，貸款契約應
    記載事項關於金融機構收取違約金期數之限制，縱未記載於
    系爭契約中，仍應構成契約內容。從而，系爭約定書依原借
    款利率之一定比例，按期計收違約金，自103年5月18日起，
    每次違約狀態最高連續收取期數應為9 期，是原告請求如主
    文第2、3項所示之違約金，為有理由，應予准許。
四、末按消費借貸契約，借用人應於約定期限內，返還與借用物
    種類、品質、數量相同之物；遲延之債務，以支付金錢為標
    的者，債權人得請求依法定利率計算之遲延利息，但約定利
    率較高者，仍從其約定利率，民法第478 條前段、第233 條
    第1 項分別定有明文。查被告尚積欠原告前開本金、利息及
    違約金，業如上述，揆諸前揭規定及說明，自應由被告負清
    償責任。
五、據上論結，本件原告之訴為有理由，依民事訴訟法第385 條
    第1項前段、第78條，判決如主文。
中　　華　　民　　國　　111 　年　　5 　　月　　31　　日
                  民事第五庭  法　官　張詠惠
以上正本係照原本作成。
如對本判決上訴，須於判決送達後20日內向本院提出上訴狀。如
委任律師提起上訴者，應一併繳納上訴審裁判費。
中　　華　　民　　國　　111 　年　　5 　　月　　31　　日
                              書記官　陳香伶